臺灣桃園地方法院刑事判決　　　　　　 95年度交易字第299號
公　訴　人　臺灣桃園地方法院檢察署檢察官
被　　　告　乙○○
上列被告因過失傷害案件，經檢察官提起公訴（95年度偵字第47
62號），本院判決如下：
    主  文
乙○○因過失傷害人，處有期徒刑貳月，如易科罰金，以銀元參
佰元即新臺幣玖佰元折算壹日。
    事  實
一、乙○○於民國94年10月20日下午，騎乘車號GZJ ─160 號重
    型機車（下稱上開重機車），沿桃園縣中壢市○○路往榮民
    南路之方向行駛，於同日下午5 時40分許，行經榮民南路與
    永福路之交岔路口時，原應注意駕駛汽車應遵守道路交通號
    誌之指示，而依當時天候雨、有暮光、路面鋪設柏油、濕潤
    無缺陷、無障礙物、視距良好，並無不能注意之情事，竟疏
    未注意行經交岔路口時，闖越紅燈行駛，適有甲○○騎乘車
    號RG5 ─286 號輕型機車（下稱上開輕機車）沿桃園縣中壢
    市○○路由環中東路往興仁路之方向行駛而來，因而上開重
    機車之車頭乃不慎撞擊甲○○所騎乘上開輕機車之左側，造
    成甲○○人車倒地，致甲○○受有第一腰椎壓迫性骨折之傷
    害。乙○○於肇事後，在未被有偵查犯罪職權之機關或公務
    員發覺其為犯人前，即主動向桃園縣政府警察局中壢分局仁
    愛派出所警員吳清源自首，進而接受本次裁判。
二、案經甲○○訴由桃園縣桃園警察局中壢分局報告臺灣桃園地
    方法院檢察署檢察官偵查起訴。
    理  由
一、訊據被告乙○○固坦認於上揭時、地，其騎乘上開重機車與
    告訴人甲○○騎乘上開輕機車發生車禍，並致告訴人受有上
    開傷害之事實，惟矢口否認有何過失傷害犯行，辯稱：案發
    當時伊並沒有闖紅燈，只是搶黃燈，而告訴人對本件車禍之
    發生並非無過失云云。經查：
（一）上揭事實業據證人即告訴人甲○○於警詢、檢察官訊問時
      指述歷歷在卷（見偵查卷第4 、30頁），且經目擊證人陳
      永安於檢察官訊問時結證甚詳（第30、39頁），復有道路
      交通事故現場圖1 份；道路交通事故調查報告表2 份；車
      禍現場、車損照片6 幀附卷可稽（附於偵查卷第13至18頁
      ），而本件告訴人係因本件車禍而受有上開傷害，亦有天
      晟醫院出具之診斷證明書1 紙附卷足憑（附於偵查卷第11
      頁）。
（二）至被告雖以前揭情詞置辯，惟已與上開事證不符，況目擊
      證人陳永安於檢察官訊問時結證稱：伊當時沿榮民路往榮
      民南路方向騎乘機車，在距離榮民南路與永福路之交岔路
      口前約10公尺時，伊行進方向已變黃燈，但因伊急著回家
      ，所以搶越黃燈，時速約為50公里，剛過完該路口後已轉
      變為紅燈，伊於通過路口5 至10公尺後，就聽到碰一聲，
      伊回頭看有人坐在機車旁，且有一旁之路人上前查看，伊
      即騎乘機車離開，且前往派出所報警後離開等語，復經檢
      察官命承辦本件車禍案件之桃園縣政府警察局中壢分局仁
      愛派出所警員謝政城帶同證人陳永安至案發現場實際測量
      時，證人陳永安指認看到榮民路燈號轉變為黃燈時之距離
      為25公尺，伊通過該路口聽到撞擊聲而停車時，與榮民南
      路口紅綠燈之距離為24公尺，且該交岔路口榮民路至榮民
      南路二紅綠燈間之距離為20.2公尺，榮民路之黃燈秒數則
      為3 秒，此有警員謝政城製作之職務報告及道路交通事故
      現場圖在卷足參（附於偵查卷第46、48頁），且證人謝政
      城亦於本院審理中就其處理本件車禍之過程，及其帶同證
      人謝政城至案發現場測量之情形結證屬實在卷（見本院95
      年11月20日審判筆錄），而依證人陳永安上開所證其之車
      速約為時速50公里計算，其秒速則為13.88 公尺，據上，
      可知證人陳永安於通過榮民南路之燈號前，該燈號已轉變
      為紅燈一節，堪以認定，然案發時被告與證人陳永安之距
      離逾24公尺，從而，被告於行經榮民路時，該處之號誌應
      為紅燈無疑。又本件車禍既係因被告違規闖紅燈之行為所
      致，詳如前述，則自難謂告訴人有何過失可言。從而，被
      告上開所辯顯係事後卸責之詞，委無足取。
（三）按駕駛人駕駛汽車應遵守交通號誌之指示，道路交通安全
      規則第九十條定有明文，被告考領駕駛執照應對前開規定
      知之甚詳，被告駕駛汽車自應遵守上開規定，並應負有前
      開注意義務，而參之肇事當時天候雨、有暮光、路面鋪設
      柏油、濕潤無缺陷、無障礙物、視距良好等情，有上開道
      路交通事故調查報告表附卷足按，並無不能注意之情事，
      被告竟仍疏未注意交通號誌之指示貿然行駛闖紅燈，致上
      開重機車之車頭乃不慎撞擊上開輕機車左側而肇事，並使
      告訴人受有上開傷害，被告對本件車禍之發生顯有過失。
（四）又告訴人既係因本件車禍而受有第一腰椎壓迫性骨折之傷
      害，詳如前述，是被告之過失行為與告訴人之傷害結果間
      確具有因果關係。
（五）綜上，本件事證明確，被告上揭犯行足可認定，應依法論
      科。
二、被告行為後，刑法業於94年2 月2 日修正公布，95年7月1日
    起施行，其中第五十六條關於連續犯之規定已刪除，並修正
    第二條、第二十八條、第三十三條、第三十八條、第四十一
    條、第四十二條、第五十五條及第七十四條等規定。按行為
    後法律有變更者，適用行為時之法律，但行為後之法律有利
    於行為人者，適用最有利於行為人之法律，修正後刑法第二
    條第一項定有明文。此條規定係規範行為後法律變更所生新
    舊法律比較適用之準據法，本身尚無新舊法比較之問題，於
    新法施行後，應一律適用新法第二條第一項之規定，為「從
    舊從輕」之比較，先予敘明。茲就本案涉及法律變更之部分
    ，比較如下：
（一）刑法第二百八十四條第一項前段之過失傷害罪，法定刑為
      六月以下有期徒刑、拘役或（銀元）五百元以下罰金，而
      修正後刑法施行法增訂第一條之一規定：「中華民國九十
      四年一月七日刑法修正施行後，刑法分則編所定罰金之貨
      幣單位為新臺幣。九十四年一月七日刑法修正時，刑法分
      則編未修正之條文定有罰金者，自九十四年一月七日刑法
      修正施行後，就其所定數額提高為三十倍。但七十二年六
      月二十六日至九十四年一月七日新增或修正之條文，就其
      所定數額提高為三倍」，另刑法第三十三條第五款修正為
      ：「主刑之種類如下：五、罰金：新臺幣一千元以上，以
      百元計算之」，是依修正後之法律，刑法第二百八十四條
      第一項前段所得科處之罰金刑最高為新臺幣一萬五千元、
      最低為新臺幣一千元；然依被告行為時之刑罰法律，即罰
      金罰鍰提高標準條例第一條前段規定之提高倍數十倍及修
      正前刑法第三十三條第五款規定之罰金最低額（銀元）一
      元計算，該罪之罰金刑最高為銀元五千元，最低額為銀元
      一元，若換算為新臺幣，最高額雖與新法同為新臺幣一萬
      五千元，然最低額僅為新臺幣三元。因此，比較上述修正
      前、後之刑罰法律，就罰金之最低度以適用舊法對於被告
      為有利。
（二）關於被告自首之問題，修正前刑法第六十二條規定「對於
      未發覺之罪自首而受裁判者，減輕其刑。但有特別規定者
      ，依其規定」，修正後刑法第六十二條則規定「對於未發
      覺之罪自首而受裁判者，得減輕其刑。但有特別規定者，
      依其規定」，比較新舊法之結果，舊法較有利於被告。
（三）關於易科罰金之折算標準，除刑法第四十一條第一項有所
      修正外，罰金罰鍰提高標準條例於九十五年四月二十八日
      修正，並自同年七月一日起生效施行。修正前之刑法第四
      十一條第一項前段規定：「犯最重本刑為五年以下有期徒
      刑以下之刑之罪，而受六個月以下有期徒刑或拘役之宣告
      ，因身體、教育、職業、家庭之關係或其他正當事由，執
      行顯有困難者，得以一元以上三元以下折算一日，易科罰
      金。」，再依據修正前罰金罰鍰提高標準條例第二條：「
      依刑法第四十一條易科罰金或第四十二條第二項易服勞役
      者，均就其原定數額提高為一百倍折算一日；法律所定罰
      金數額未依本條例提高倍數，或其處罰法條無罰金刑之規
      定者，亦同。」之規定，被告行為時之易科罰金折算標準
      ，應以銀元一百元、二百元、三百元折算一日，經折算為
      新臺幣後，應以新臺幣三百元、六百元、九百元折算一日
      。惟九十五年七月一日施行之刑法第四十一條第一項前段
      規定修正為：「犯最重本刑為五年以下有期徒刑以下之罪
      ，而受六個月以下有期徒刑或拘役之宣告者，得以新臺幣
      一千元、二千元或三千元折算一日，易科罰金。」，而新
      修正之罰金罰鍰提高標準條例刪除原本第二條之規定，是
      比較新舊法結果，自以舊法有利於被告，故應適用修正前
      刑法第四十一條第一項前段、罰金罰鍰提高標準條例第二
      條規定，對被告較為有利。
（四）綜合上述各條文修正前、後之比較，認就罰金之最低度、
      自首、易科罰金之折算標準，均以適用舊法對於被告為有
      利，故本件自應全部適用被告行為時之法律，即修正前刑
      法之相關規定予以論處。
三、核被告乙○○所為，係犯行為時刑法第二百八十四條第一項
    前段之過失傷害罪。又被告於車禍發生後隨即向前來處理車
    禍事宜之桃園縣政府警察局中壢分局仁愛派出所警員吳清源
    自首坦承肇事，接受裁判，業經證人吳清源於本院審理時結
    證明確卷（見本院95年12月27日審判筆錄），係對於未經發
    覺之罪自首而受裁判，爰依修正前刑法第六十二條前段之規
    定減輕其刑。爰審酌被告因駕駛違規致告訴人受有上開傷害
    ，所為非是，且事後迄今尚未賠償告訴人所受損害，及被告
    就本件車禍發生之過失程度、告訴人所受傷害之輕重等一切
    情狀，量處如主文所示之刑，並依修正前刑法第四十一條第
    一項前段及修正前罰金罰鍰提高標準條例第二條之規定諭知
    易科罰金之折算標準，以示懲儆。至告訴人對被告及被告之
    法定代理人請求損害賠償之附帶民事訴訟部分（即本院95年
    度交附字56第號請求賠償損害案件），本院另行依法裁定移
    送本院民事庭審理，併此敘明。
據上論斷，依刑事訴訟法第二百九十九條第一項前段，修正後刑
法第二條第一項前段，行為時刑法第二百八十四條第一項前段，
修正前刑法第六十二條前段、第四十一條第一項前段，刑法施行
法第一條之一第一項、第二項前段，修正前罰金罰鍰提高標準條
例第二條，判決如主文。
本案經檢察官鄭東峰到庭執行職務。
中　　華　　民　　國　　96　　年　　1 　　月　　31　　日
                          交通法庭審判長法  官  游 紅 桃
                                        法  官  江 俊 彥
                                        法  官  王 美 玲
以上正本證明與原本無異。
如不服本判決，應於判決送達後10日內向本院提出上訴狀 (應附
繕本)， 上訴於臺灣高等法院。
                                        書記官  吳 玉 蘭
中　　華　　民　　國　　96　　年　　1 　　月　　31　　日
附錄本案論罪科刑法條：
行為時刑法第二百八十四條：
因過失傷害人者，處六月以下有期徒刑、拘役或五百元以下罰金
，致重傷者，處一年以下有期徒刑、拘役或五百元以下罰金。
從事業務之人，因業務上之過失傷害人者，處一年以下有期徒刑
、拘役或一千元以下罰金，致重傷者，處三年以下有期徒刑、拘
役或二千元以下罰金。
